【裁判字號】    91,訴,396
【裁判日期】    920430
【裁判案由】    傷害致死
【裁判全文】
臺灣宜蘭地方法院刑事判決                          九十一年度訴字第三九六號
    公  訴  人  臺灣宜蘭地方法院檢察署檢察官
    被      告  丁○○
    指定辯護人  本院公設辯護人  乙○○
右列被告因傷害致死案件，經檢察官提起公訴（九十一年度偵字第一四九三、一七一
五號），本院判決如左：
    主  文
丁○○傷害人之身體，因而致人於死，累犯，處有期徒刑柒年陸月。
    事  實
一、丁○○曾於民國（下同）八十五年間因侵占案件，經臺灣花蓮地方法院判處有期
    徒刑七月確定，於八十七年二月一日因縮短刑期出監執行完畢（起訴書漏載累犯
    ），仍不知悔悟。其與陳秀霞為同居之男女朋友關係，丁○○因長期酗酒逾三十
    年，已出現持續手抖、認知功能簡化、腦部皮質功能受損之徵兆，於民國（下同
    ）九十一年四月十四日下午一時許起，丁○○與陳秀霞及甲○○在宜蘭縣宜蘭市
    ○○路七十巷二弄六號居所一樓一同飲用米酒，飲至晚間九時許，丁○○與陳秀
    霞因細故發生爭吵，陳秀霞即逕自上三樓房間至床上睡覺，丁○○因於飲酒後在
    酒精之影響下，因而對外界事物之判斷及自由決定意思之能力，較普通人之平均
    程度，顯然減退，其精神狀態已達於精神耗弱之程度，見陳秀霞於爭吵後逕自上
    樓並躺於床上熟睡，屢喊陳秀霞均無反應，一時氣憤下，竟基於傷害犯意，提取
    在一樓客廳內盛滿已燒開熱水的水壺，至三樓房間以水壼內之熱水澆淋陳秀霞的
    胸腹部，致其兩前胸、腹部、背部、左前臂、臀部及腿部燙傷面積約百分之五十
    五，陳秀霞因遭燙傷後雖傷口疼痛，惟不以為意未就醫，自行以牙膏、痱子粉塗
    抹於胸腹部及背部燙傷部位，並脫下衣褲以電風扇吹風散熱，十五日陳秀霞胸部
    至膝蓋及背部之表皮均剝落，丁○○得知後亦未將之送醫，而拖延至同年月十六
    日中午，工頭戊○○因陳秀霞未依約定前往做臨時工時，至陳秀霞住處三樓房間
    查看，始發現陳秀霞全身燙傷皮膚剝落，立即連絡救護車將陳秀霞送往羅東聖母
    醫院就醫，惟陳秀霞仍於同年五月八日，因百分之五十五第二至三度燙傷後，傷
    口感染引發敗血性休克不治死亡。丁○○嗣即前往花蓮躲藏，因檢察官及陳秀霞
    之家屬認陳秀霞死因有異，經檢察官命警追查，始查悉丁○○涉案。並於九十一
    年六月十一日中午十二時十五分許經警在花蓮拘獲到案，且扣得丁○○與陳秀霞
    共有之水壼一支。
二、案經宜蘭縣警察局宜蘭分局報請臺灣宜蘭地方法院檢察署檢察官偵查起訴
    理  由
一、訊據被告丁○○對右揭以燒開之開水澆淋被害人陳秀霞之事實坦承不諱，惟辯稱
    ：係於九十一年五月十五日上午因有人找他們工作，而陳秀霞酒醉躺在一樓沙發
    上睡覺，伊無法叫醒陳秀霞，就拿熱開水澆淋陳秀霞的身體，當時喝醉酒，不知
    道為何開水在客廳的長桌子上，也不知開水是何人放的，後來伊即外出買酒喝，
    返家未看見陳秀霞以為他上樓洗衣服，後來自己又喝醉了，當日晚間上樓睡覺時
    ，一翻開棉被，看見陳秀霞沒有穿衣服，身上紅紅的，伊還問她為何會這樣，陳
    秀霞沒有回答，叫我拿電風扇給她吹，又叫我拿痱子粉給她塗抹。第二天中午阿
    富來找陳秀霞，阿富看見陳秀霞傷勢嚴重才叫救護車將她送醫，伊不知陳秀霞之
    傷勢會如此云云。惟查：
  （一）右揭事實，業據證人甲○○於警訊中供述：「半年前搬至慈安路七０巷二弄
        六號才認識陳秀霞及丁○○，他二人平日感情還好，但只要酒後陳女及邱某
        一定會吵架，如果再喝，丁○○還會打陳秀霞。：：均喝米酒。四月十四日
        下午一時回住處就見他二人在喝酒，我就與他二人一起喝，共喝三瓶，我喝
        約半瓶。喝至晚間二十一時許是因陳女與邱某又開始吵架而結束。我回家第
        一件事一定會燒開水。不知他二人吵什麼，陳女就上三樓，丁○○就拿我的
        開水樓上，我躺在椅子上休息，邱上樓後與陳女繼續吵，後我就睡著了，至
        十五日上午七時起來就沒見到邱某。：：：開水燒約二十分了四月十五日下
        午三時回住處見邱在客廳喝酒，我也一起喝，未問起陳女，到戊○○將陳女
        送醫才知燙傷的事。送醫前不曾聽邱某說陳女燙傷，我也沒問陳女，不知陳
        女遭燙傷。邱某在陳女送醫前尚有回家，且上樓，但不知其離去時間，後就
        不曾再見到。整理前發現雙併的床墊疊在一起，靠內的那一塊中間是濕的。
        」等情（見相驗卷第十頁正面至第十二頁背面），證人丙○○於警訊中證述
        ：四月十七日吳秀嬌打電話給我才知陳秀霞在加護病房，當天陳秀霞說是不
        小心燙傷，：：：至四月二十日我向陳秀霞表示其病況不好，要有一人在加
        護病房待命，找不到邱某，我也不能一直在此：：陳女才流著淚說：把我弄
        成這樣也不來照顧我。至四月底，陳女狀況較好轉至普通病房第二天，問陳
        女如何受傷，陳女說如果我說是誰潑我水他（指丁○○）就要殺我等節，證
        人丙○○於偵查中供證：陳秀霞在醫院跟我提二次，第一次在加護病房說把
        我弄成這樣也不來照顧我，第二次陳女已被轉至普通病房，陳女說丁○○有
        恐嚇她如果告訴別人是他潑的，他就要殺我等節（見偵查卷第十九頁至第二
        十頁），另於本院審理中丙○○亦證述：陳秀霞跟我們說燒開水在客廳跌倒
        ，我們不相信，因為她前面有傷，背後更是都爛掉，不可能是跌倒燙傷的，
        因為在加護病房我有幫醫院換藥，我看到她的傷。她當時有告訴我她是在燙
        傷後的第三天才到醫院，我有問她為何不趕快到醫院，她說她起不來只能在
        床上用棉被包起來。當時她並沒有提到丁○○沒有馬上將她送到醫院的事，
        我一直問她是否是丁○○弄傷她的，她有說我如果說出來，丁○○會殺了我
        ，一直到陳秀霞轉到普通病房的第二天，醫院社工通知我說陳秀霞要見我，
  我才到醫院，陳秀霞才告訴我，我一去陳秀霞就告訴我，她知道她快不行了
        ，一定要告訴我，是丁○○把她弄受傷卻都沒有來看她，我還問陳秀霞為何
        以前不說，陳秀霞說如果我說出來，丁○○會殺我等節（見本院九十二年三
        月二十六日訊問筆錄），亦與證人戊○○於警訊及本院訊問時結證情節相符
        。足見被告丁○○自白其以開水燙傷被害人曹秀霞一節核與事實相符。
  （二）而被害人陳秀霞係於九十一年五月八日因全身百分之五十五第二度及第三度
        燙傷、引起敗血性休克死亡，亦經臺灣宜蘭地方法院檢察署檢察官督同法醫
        師相驗屬實，製有勘驗筆錄、診斷書、相驗照片六幀附卷足憑；而被害人陳
        秀霞經法務部法醫研究所解剖結果，認定陳秀霞確因於九十一年四月十四日
        晚間遭開水燙傷，致兩前胸、左下腹部、背部、左前臂、臀部及腿部燙傷，
        呈現第二度及第三度，估計面積約百分之五十五，兩手臂亦有水泡，於同月
        十六日送醫治療後，終因百分之五十五第二至三度燙傷，傷口感染引發敗血
        性休克不治死亡，有法務部法醫研究所（九一）法醫所醫鑑字第０七一七號
        鑑定書及解剖照片十二幀附卷可參，且亦有羅東聖母醫院九十一年五月二十
        三日天羅聖民字第二八四號函及急診病歷及所有療程病歷、暨診斷證明書二
        紙在卷可稽。
  （三）又證人甲○○於偵查中亦結證：「陳女燙傷後第三天才送醫。陳女受傷後都
        躺在床上，沒有下床，不知是否能自由行動，平時我們很少往來，沒事不會
        上樓。」等節。又被害人陳秀霞於九十一年四月十六日經送往羅東聖母醫院
        急診，主訴三天前全身（前胸、腹、雙大腿、背部、臀部、左前臂共百分之
        五十五）遭開水燙傷，自行敷藥（牙膏或痱子粉）約三天，其間極少進食及
        飲水，經急診住院治療，有羅東聖母醫院九十一年五月二十三日天羅聖民字
        第二八四號函及急診病歷及所有療程病歷在卷可稽，另被害人陳秀霞經法務
        部法醫研究所解剖結果，認定陳秀霞確因於九十一年四月十四日晚間遭開水
        燙傷，致兩前胸、左下腹部、背部、左前臂、臀部及腿部燙傷，呈現第二度
        及第三度，估計面積約百分之五十五，兩手臂亦有水泡，於同月十六日送醫
        治療後，終因百分之五十五第二至三度燙傷，傷口感染引發敗血性休克不治
        死亡，有法務部法醫研究所（九一）法醫所醫鑑字第０七一七號鑑定書可參
        ，已如前述，足見被告以熱開水澆淋被害人陳秀霞身體之時間應在九十一年
        四月十四日晚間九時許，且依證人甲○○於警訊中之前述供述及偵查中之結
        證之證詞，可知被告確係於被害人陳秀霞躺於三樓房間內床上時澆淋被害人
        ，是被告此部分所辯要係事後卸責之詞，不足採信。
  （四）被告雖另辯以：其當時酒醉，不知為何會如此云云，惟被告現今尚能描述案
        發當時大略情形，顯見其於案發時並無心神喪失之情狀，是被告此部分辯解
        ，亦不能採據。
  綜上所述，被害人確因遭被告以開水燙傷全身面積百分之五十五第二度至第三度燙
  傷後，因傷口感染引發敗血症死亡，已如前述，而以開水燙傷人身體，其傷口極可
  能感染引發其他併發症，因而致生死亡之結果，依當時情形亦應為被告所能預見。
  是本件事證明確，被告犯行洵堪認定，應依法論科。
二、核被告前開所為，係犯刑法第二百七十七條第二項前段之傷害致死罪。被告有如
    事實欄所載之犯罪科刑情形，有臺灣高等法院檢察署刑案紀錄簡覆表及臺灣高等
    法院被告全國前案紀錄表各一紙在卷可按，其於五年內再犯有期徒刑以上之本罪
    ，為累犯，應依刑法第四十七條規定加重其刑。另經函請財團法人羅許基金會羅
    東博愛醫院為被告進行精神鑑定，結果認被告酗酒時間逾三十年，在身心功能長
    期受酒精影響下，已出現持續手抖，認知功能簡化，腦部皮質功能受損的徵兆，
    曾出現酒精性幻覺的症狀，甚至反覆出現神經系統中毒併失憶的情形，在酒精影
    響下，多呈現精神耗弱的心智異常狀況，有該院九十二年一月廿四日（九二）羅
    博醫字第０一０一八一號函暨精神鑑定報告書一份在卷可稽，而被告於行為時，
    確已飲用米酒多瓶，業據證人甲○○供證明確，足見被告於行為時在酒精影響下
    ，對外界事物之判斷及自由決定意思之能力，較普通人之平均程度，顯然減退，
    其精神狀態已達於精神耗弱之程度，核屬精神耗弱之人，應依刑法第十九條第二
    項規定減輕其刑。並應依法先就累犯加重其刑後減輕之。爰審酌被告之素行不佳
    ，此有臺灣高等法院檢察署刑案紀錄簡覆表及臺灣高等法院被告全國前案紀錄表
    各一紙附卷足憑，僅因口角細故，即以開水燙傷同居之被害人陳秀霞，並於傷害
    後未及時救助，致被害人嗣因傷口感染引發敗血症發生死亡之結果，且犯罪後雖
    有悔意，惟於本院審理時猶避重就輕，否認部分犯行，復斟酌其犯罪之動機、手
  段、情節及智識程度，且迄未能與被害人家屬達成和解等一切情狀，量處如主文
    宣告之刑，以示懲儆。至扣案之水壼一支，係被告與被害人所共有，非屬被告所
    有之物，業據被告供明在卷，爰不予宣告沒收，併此敘明。
據上論斷，應依刑事訴訟法第二百九十九條第一項前段，刑法第二百七十七條第二項
、第四十七條、第十九條第二項，判決如主文。
本案經檢察官沈念祖到庭執行職務
中      華      民      國      九十二      年      四      月    三十  日
                                        臺灣宜蘭地方法院刑事第二庭
                                            法  官  林  惠  玲
右正本證明與原本無異。
如不服本判決，應於判決送達後十日內，向本院提出上訴狀。(應附繕本)
                                            書記官  吳  慧  芳
中      華      民      國      九十二      年      五      月     一   日
附錄法條：
中華民國刑法第二百七十七條第二項
犯前項之罪因而致人於死者，處無期徒刑或七年以上有期徒刑；致重傷者，處三年以
上十年以下有期徒刑。


司法院資訊處製作；財團法人民間司法改革基金會備份。
